臺灣板橋地方法院刑事判決　　　　　　　 95年度訴字第881號
公　訴　人　臺灣板橋地方法院檢察署檢察官
被　　　告　甲○○
選任辯護人　蔡文玉律師
被　　　告　乙○○
　　　　　　　　　　之2
　　　　　　丁○○
上列被告等因偽造文書等案件，經檢察官聲請簡易判決處刑（93
年度偵字第19206 號、94年度偵字第9850號），本院認不得以簡
易判決處刑，改適用通常程序審理，並判決如下：
    主  文
甲○○、乙○○、丁○○均無罪。
    理  由
一、公訴意旨略以：被告甲○○為中華大德愛心推廣協會三重分
    會會長，明知未經該協會審核通過，及向臺北縣三重市公所
    申請核准，竟與被告乙○○、丁○○基於行使偽造（準）私
    文書及意圖為自己不法所有之犯意聯絡，於民國92年10月中
    旬某日，擅自印製「中華大德社會福利團體舊衣回收箱、設
    置團體：中華大德愛心推廣協會、核准字號：字第09100298
    34號」貼紙，張貼於舊衣回收箱後，將之設置在臺北縣三重
    市區而為行使，嗣經臺北縣三重市公所環保局取締，被告乙○○、丁○○因不甘受損，復將其舊衣回收箱遷移至臺北縣
    樹林市、淡水鎮等地區，使不知情之民眾誤認係中華大德愛
    心推廣協會從事回收舊衣之慈善活動，將二手衣物投入其回
    收箱捐贈之，以此方式詐取舊衣變賣，所得款項供己花用。
    因認被告等涉犯刑法第216 條、第210 條、第220 條行使之
    偽造（準）私文書及第339 條第1 項之詐欺取財等罪嫌。
二、按犯罪事實應依證據認定之，無證據不得認定犯罪事實；不
    能證明被告犯罪者，應諭知無罪之判決，刑事訴訟法第154
    條第2 項、第301 條第1 項分別定有明文。又刑法第210 條
    之偽造文書，以無制作權之人冒用他人名義而制作該文書為
    要件之一，如果行為人基於他人之授權，即不能謂無制作權
    ，自不成立該條之罪（最高法院47年台上字第226 號判例意
    旨參照）。
三、公訴人認被告等涉犯行使偽造（準）私文書、詐欺取財等罪
    嫌，無非係以證人戊○○、林世賢、胡碧珊之證述，及中華
    大德愛心推廣協會舊衣收集再利用設施貼紙、照片等為據。
    訊據被告甲○○、乙○○、丁○○均堅詞否認有何行使偽造
    （準）私文書及詐欺取財犯行；被告甲○○辯稱：伊前經丙○○介紹，與中華大德愛心推廣協會理事長戊○○簽約成立
    三重分會，由伊擔任三重分會會長，以中華大德愛心推廣協
    會名義從事募款、舊衣回收等業務，並給付所得款項百分之
    10之回饋金予中華大德愛心推廣協會，然於向臺北縣三重市
    公所提出申請時，經承辦人員告知無此申請科目，乃逕行設
    置舊衣回收箱，縱有違相關規定，亦僅違反行政規則等語。
    被告乙○○辯稱：被告甲○○前以中華大德愛心推廣協會三
    重分會會長身分從事舊衣回收業務，伊因認有中華大德愛心
    推廣協會之授權，遂依被告甲○○指示及提供之文號，以中
    華大德愛心推廣協會名義印製貼紙，並製作舊衣回收箱，收
    集二手衣物等語。被告丁○○則以：伊係於被告甲○○成立
    中華大德愛心推廣協會三重分會後，應被告乙○○之邀，參
    與舊衣回收業務，倘其舊衣收集再利用設施與規定不合，當
    由主管機關限期遷移，應無刑事責任等語置辯。經查：
  (一)被告甲○○於92年7 月29日與中華大德愛心推廣協會戊○○
    簽約成立三重分會，而於同年10月中旬，委託被告乙○○印
    製「中華大德社會福利團體舊衣回收箱、設置團體：中華大
    德愛心推廣協會、核准字號：字第0910029834號」字樣之貼
    紙，張貼於舊衣回收箱，邀同被告丁○○設置在臺北縣三重
    市區，向不特定民眾募集二手衣物，嗣經臺北縣三重市公所
    環保局取締，被告乙○○、丁○○復將其舊衣回收箱遷移至
    臺北縣樹林市、淡水鎮等地區之事實，業據被告甲○○、乙○○、丁○○於本院審理時坦承不諱，核與證人林世賢於警
    詢中證稱：「（中華大德愛心推廣協會）愛心資源回收桶櫃
    係我下游廠商丁○○及綽號『十一』（即被告乙○○）之男
    子製作，並分別放置於淡水鎮、三重市、樹林市區口
    回收舊衣服。」、「他們係於92年10月份起，開始使用該協
    會愛心資源回收桶櫃。」等語（見臺灣板橋地方法院檢察署
    93年度偵字第19206 號偵查卷宗第8 頁），及證人胡碧珊於
    檢察官訊問時具結證述：「92年我跟乙○○去找甲○○，第
    一次我跟乙○○去甲○○三重集賢路分會辦公室，他把他們
    分會核准字號的公文告訴我們，我們知道字號才有辦法去印
    貼紙，第二次我們把貼紙印好，... 就把貼紙拿給甲○○跟
    吳淑芬看，他們二人說貼紙印的可以。」、「他（即被告朱
    辰緯）是以三重分會名義向總會申請要擺設舊衣回收桶，說
    總會已經核准了，說我們已經可以擺設了，所以我們才會去
    印貼紙。」（見前揭偵查卷宗第80頁）等情節相符，且有貼
    有「中華大德愛心推廣協會」字樣貼紙之舊衣回收箱4 只扣
    案，及現場照片34幀附卷可資佐證，俱徵被告等此部分自白
    與事實相符。上開事實，應堪予以認定。
  (二)惟被告甲○○辯稱：伊與中華大德愛心推廣協會戊○○簽約
    成立三重分會，得以該協會名義從事募款、舊衣回收業務等
    語，有中華大德愛心推廣協會區域分會成立契約書在卷足稽
    。其締約宗旨係在結合民間愛心人士、團體，發揮博愛互助
    精神，落實社會公益與急難救助，而由被告甲○○設立三重
    分會，以中華大德愛心推廣協會名義從事愛心推廣活動，期
    限自92年7 月29日起至93年7 月28日止，且三重分會向地方
    人士、團體募得贊助或捐款，須報請中華大德愛心推廣協會
    開立收據，並報繳其中百分之10作為中華大德愛心推廣協會
    基金，此觀前開契約書第4 條第4 項約定即明，被告甲○○
    所辯，應非子虛。被告甲○○既經中華大德愛心推廣協會授
    權以該協會名義從事愛心推廣業務，其契約復未限制業務範
    圍，則舉凡與其締約宗旨相符之活動，均應認在授權範圍內
    。且舊衣收集再利用係向不特定人募集二手衣物，為前揭區
    域分會成立契約第4 條第4 項所稱「向地方人士及團體募得
    贊助（捐款）」，依約被告甲○○應將變賣所得款項報請中
    華大德愛心推廣協會開立收據並提撥相當比例予該協會。證
    人戊○○於檢察官訊問時亦具結證稱：「（問：當初甲○○
    要辦理舊衣回收桶有告知總會？）有。但是我有跟他說要依
    法申請。」、「（問：中和分會擺設舊衣回收桶是用總會名
    義擺設？）總會名義。」等語（見前揭偵查卷宗第96頁），
    證人丙○○於本院審理時則具結證稱：「舊衣回收是社會救
    濟的一部分，所以是在工作內容內，此部分執行方法還是我
    去跟戊○○拿來交給被告甲○○，我還有問戊○○是否可以
    做，戊○○說只要是做愛心的都可以。」等語（見本院96年
    3 月1 日審判筆錄），益徵以中華大德愛心推廣協會名義設
    置舊衣收集再利用設施向不特定民眾募集舊衣，確屬前開區
    域分會成立契約授權範圍。至證人戊○○於本院審理時雖證
    稱：「（問：甲○○是否曾經跟你口頭提及舊衣回收？）有
    ，但是如果要具體實施的話，他應該要書面提出計劃書，讓
    我們總會審核... 。」等語（見本院96年3 月1 日審判筆錄
    ），然此顯已逾其契約約定內容，猶難認被告甲○○與戊○○間，關於中華大德愛心推廣協會之授權，確有以被告甲○○提出書面計畫並經審核通過為條件之合意。此外，依臺北
    縣舊衣收集再利用設施設置管理要點第12條之規定，未經許
    可設置舊衣收集再利用設施或設置於未經核准之地點者，主
    管機關應將該設施及其內容物視為廢棄物，依廢棄物清理法
    處理之；是被告甲○○、乙○○、丁○○設置舊衣回收箱前
    ，是否依前開要點第3 條規定，向臺北縣政府申請核准，應
    屬行政管理範疇，與被告甲○○業於92年7 月29日獲中華大
    德愛心推廣協會授權，以該協會名義從事舊衣回收業務之事
    實無涉。
四、從而，被告甲○○於92年7 月29日與中華大德愛心推廣協會
    戊○○簽約成立三重分會，經中華大德愛心推廣協會授權，
    以該協會名義設置舊衣回收設施，而於其契約有效存續期間
    之同年10月中旬，委託被告乙○○以中華大德愛心推廣協會
    名義印製貼紙，當非無權製作，其核准文號雖誤載為戊○○
    之內政部全國性及區級人民團體負責人當選證明書文號，然
    所表彰以中華大德愛心推廣協會名義設置舊衣收集再利用設
    施，向不特定民眾募集二手衣物之內容並無不實，自無施用
    詐術之行為可言。至被告甲○○、乙○○、丁○○未依臺北
    縣舊衣收集再利用設施設置管理要點規定，向臺北縣政府申
    請核准，擅自設置舊衣回收箱收集二手衣物，乃行政規則之
    違反，應由主管機關將其設施與內容物視為廢棄物，依廢棄
    物清理法處理之，非得以被告等設置舊衣收集再利用設施未
    經臺北縣政府核准，逕以詐欺取財之罪名相繩。本案復查無
    其他積極證據足資證明被告甲○○、乙○○、丁○○確犯行
    使偽造（準）私文書及詐欺取財罪，揆諸首開法條規定，核
    屬不能證明被告等犯罪，應即為無罪之諭知，以昭審慎。
據上論斷，應依刑事訴訟法第301 條第1 項、第452 條，判決如
主文。
本案經檢察官朱學瑛到庭執行職務。
中　　華　　民　　國　　96　　年　　3 　　月　　15　　日
                        臺灣板橋地方法院刑事第三庭
                            審判長法  官  陳  忠  行
                                  法  官  蕭  胤  瑮
                                  法  官  廖  怡  貞
以上正本證明與原本無異。
如不服本判決，應於判決送達後10日內，向本院提出上訴狀（應
附繕本），上訴於臺灣高等法院。
                                  書記官  林  惠  齡
中　　華　　民　　國　　96　　年　　3 　　月　　26　　日
